臺灣嘉義地方法院刑事判決　　　　　　96年度交簡上字第60號
上　訴　人
即　被　告　甲○○
選任辯護人　吳宏輝律師
上　訴　人
即　被　告　丙○○
上列上訴人即被告等因過失傷害等案件，不服本院嘉義簡易庭中
華民國九十六年五月三十一日九十六年度嘉交簡字第二八四號第
一審判決（聲請簡易判決處刑書案號：臺灣嘉義地方法院檢察署
九十五年度偵字第七八一一號、九十六年度偵字第一○二七號）
，提起上訴，本院管轄之第二審合議庭判決如下：
    主  文
原判決撤銷。
甲○○服用酒類，不能安全駕駛動力交通工具而駕駛，處有期徒
刑貳月，如易科罰金，以新台幣壹仟元折算壹日。減為有期徒刑
壹月，如易科罰金，以新台幣壹仟元折算壹日。又因過失傷害人
，處有期徒刑參月，如易科罰金，以新台幣壹仟元折算壹日。減
為有期徒刑壹月又拾伍日，如易科罰金，以新台幣壹仟元折算壹
日。應執行有期徒刑貳月，如易科罰金，以新台幣壹仟元折算壹
日。緩刑貳年。
丙○○因過失傷害人，處拘役肆拾日，如易科罰金，以新台幣壹
仟元折算壹日。減為拘役貳拾日，如易科罰金，以新台幣壹仟元
折算壹日。緩刑貳年。
    事  實
一、甲○○明知飲酒過量無法安全駕駛動力交通工具及酒後駕車
    具有高度肇事危險性，及無重型機車駕駛執照不得駕駛，其
    竟於民國九十五年九月十八日下午五時許至同日晚上九時許
    止，在嘉義市劉厝里住處與友人飲用酒類，已達不能安全駕
    駛動力交通工具程度，竟仍酒後無照騎乘車牌號碼MCC－205
    號重型機車，沿嘉義市○○里○○街由西往東方向行駛，嗣
    於同日晚上十時二十分許，行經自強街一九五巷之無號誌交
    岔路口時，因酒後注意能力降低，本應注意駕駛人行經劃有
    「慢」字之無號誌交岔路口，應減速慢行作隨時停車準備；
    丙○○該時亦騎乘KU5－952號重型機車（附載友人乙○○）
    ，沿自強街一九五巷由南往北行駛至該處欲左轉自強街，亦
    應注意行經無號誌交岔路口，左轉車未暫停讓直行車先行，
    而依當時天候晴、夜間有照明、柏油路面乾燥無缺陷、無障
    礙物，視距良好，並無不能注意之情事，竟疏未注意，甲○○猶酒後無照駕車、疏未注意減速慢行、隨時作停車準備，
    及於交岔路口暫停，丙○○亦疏未注意車輛行駛至無號誌之
    交岔路口，轉彎車應暫停讓直行之甲○○所騎機車先行，致
    二車因而發生碰撞、均人車倒地，甲○○受有腦震盪及左額
    挫傷等傷害，丙○○受有左手第四指開放性骨折及術後合併
    末梢缺血性壞死等傷害，乙○○受有右膝挫傷合併關節血腫
    、右小腿多處挫傷及胸部鈍傷等傷害；經警據報前往處理，
    於同日下午十時四十九分許，以呼氣酒精濃度測得甲○○之
    呼氣酒精濃度為○‧九六MG/L。甲○○、丙○○肇事後，均
    於有偵查犯罪職權之機關或公務員尚未查知其車禍之肇事人
    前，停留現場，向至現場處理之警員，主動告知其為肇事人
    ，表明接受偵詢裁判。
二、案經甲○○、丙○○自首及乙○○訴由嘉義市警察局第一分
    局報告臺灣嘉義地方法院檢察署檢察官偵查起訴。
    理  由
一、本件被告丙○○、被告甲○○及其辯護人於言詞辯論終結前
    ，對於本件判決認定事實所引用之審判外供述及非供述證據
    （含警卷、偵查卷及本院卷內傳聞證據），均同意為證據方
    法，且對證據能力，未為異議，合於刑事訴訟法第一百五十
    九條之五規定，因而具備證據能力，合先敘明。
二、上揭事實，業據被告二人自白不諱，並經證人乙○○於警詢
    時指證明確，復有嘉義市警察局第一分局製作之道路交通事
    故現場圖、道路交通事故調查報告表（一）、（二）及現場
    照片五幀、甲○○酒測單、刑法第一百八十五條之三案件測
    試觀察紀錄表附卷可憑；而被害人甲○○確受有腦震盪及左
    額挫傷等傷害，被害人丙○○受有左手第四指開放性骨折及
    術後合併末梢缺血性壞死等傷害，被害人乙○○受有右膝挫
    傷合併關節血腫、右小腿多處挫傷及胸部鈍傷等傷害，另有
    行政院國軍退除役官兵輔導委員會嘉義榮民醫院診斷證明書
    、陽明醫院診斷證明書二份在卷可憑，綜上事證，被告審判
    中自白確與事實相符，要屬無疑，被告甲○○酒後駕車犯行
    明確，得先予認定，另被告二人前揭車禍肇事致被害人受傷
    等情，亦堪認定。
三、按汽車行駛時，駕駛人行至無號誌交岔路口，轉彎車應暫停
    讓直行車先行，又飲用酒類或其他類似物後其吐氣所含酒精
    濃度超過每公升○‧二五毫克或血液中酒精濃度超過百分之
    ○‧○五以上，不得駕車，道路交通安全規則第第一百零二
    條第一項第二款、第一百十四條第二款定有明文；又「慢」
    字，用以警告車輛駕駛人前面路況變遷，應減速慢行。」道
    路交通標誌標線號誌設置規則第一百六十三條第一項、汽車
    駕駛人，未領有駕駛執照駕駛小型車或機器腳踏車，禁止駕
    駛，道路交通管理處罰條例第二十一條第一項第一款亦有明
    文；查本件被告甲○○、丙○○各駕駛重型機車，於行經上
    開路段時，衡其二人均已成年，為具有正常事理能力之人，
    被告甲○○雖患有腦性麻痺，然未影響其事理能力，其二人
    應知悉並注意上開交通安全規則，以防止危險發生，對於應
    遵守上開規定自應無不能情事，且依卷附之道路交通事故調
    查報告表所載，本件肇事當時係天候晴、夜間有照明光線、
    柏油路面乾燥無缺陷、無障礙物、視距良好等情狀，被告二
    人並無不能注意之情事，詎仍疏未注意上開規定，因而肇事
    ，致被害人丙○○、乙○○受有上述之傷害，足見被告二人
    於本件車禍確有違反上述交通安全規則至明；又本件事故經
    送臺灣省嘉雲區車輛行車事故鑑定委員會鑑定結果認為：「
    甲○○飲用酒類超過法定標準值、無照駕駛重機車且夜間行
    經劃有慢字標字之無號誌交岔路口，未減速慢行，作隨時停
    車之準備，為肇事主因；丙○○駕駛重機車，夜間行經無號
    誌交岔路口，左轉車未暫停讓直行車先行，為肇事次因」，
    亦同此認定，有臺灣省嘉雲區車輛行車事故鑑定委員會九十
    五年一月五日嘉雲鑑950790字第0965800059號鑑定意見書存
    卷足參（偵卷第11至13頁），益證被告二人之駕車行為確各
    有過失無疑。又被害人丙○○、甲○○就本件車禍之發生，
    雖各有前揭所述過失，惟上開車禍既係被告甲○○、丙○○
    前開過失行為所合併肇致，被告甲○○、丙○○即不得因此
    解免其過失責任。又被害人甲○○、丙○○、乙○○因本件
    車禍受有上開傷害，已如前述，被告甲○○過失行為與被害
    人丙○○、乙○○之傷害結果間，被告丙○○過失行為與被
    害人甲○○傷害結果間，顯各具有相當因果關係。綜上，本
    件事證明確，被告二人過失致被害人受有傷害犯行，即均堪
    認定。
四、核被告甲○○所為，係犯刑法第一百八十五條之三酒後不能
    安全駕駛動力交通工具而駕駛罪及同法第二百八十四條第一
    項前段過失傷害罪。核被告丙○○所為，係犯刑法第二百八
    十四條第一項前段過失傷害罪。被告甲○○無照駕駛及酒醉
    駕車而肇事，並致被害人受傷，本件過失傷害罪部分，應依
    道路交通管理處罰條例第八十六條第一項規定，加重其刑。
    被告甲○○一行為，同時致丙○○、乙○○二人受傷，一行
    為觸犯二相同過失傷害罪名，為同種想像競合犯，應依刑法
    第五十五條規定依一過失傷害罪處斷。被告甲○○所犯上開
    二罪間，罪名互異，犯意各別，應予分論併罰。被告二人於
    肇事後未被有偵查犯罪職權之機關或公務員發覺前，即主動
    向據報到場處理之嘉義市警察局第一分局竹園派出所警員蔡
    建彰坦承車禍肇事，並接受裁判，此有道路交通事故肇事人
    自首情形紀錄表一紙在卷可稽（見警卷第18頁），惟因酒醉
    駕車部分係經酒測後查知，故關於酒醉駕車部分，尚不合於
    自首之要件，爰依刑法第六十二條前段規定，僅就被告甲○○、丙○○過失傷害部分，分別減輕其刑，被告甲○○併就
    過失傷害罪部分，依例先加後減之。
五、原審認定被告二人犯行明確，而予論罪科刑，固非無見，惟
    查：（一）被告二人犯罪後，中華民國九十六年罪犯減刑條
    例，已於九十六年七月四日制訂公布，並於同年七月十六日
    施行生效，被告二人犯罪時間均在九十六年四月二十四日前
    ，於原審又均受有期徒刑一年六月以下刑之宣告，合於同條
    例第二條第一項及第三條第一項減刑條件，原審未及適用該
    減刑條例（詳後述），自有未洽；（二）被告二人業於本院
    審理中達成調解，原審未及審酌，亦有未洽。被告二人上訴
    意旨均指摘原審未及審酌已與被害人達成調解部分，為有理
    由。原審判決既有前開未洽可議之處，自屬無可維持，應由
    本院撤銷原審判決並自為判決。爰審酌被告二人均無犯罪紀
    錄之素行（有臺灣嘉義地方法院檢察署刑案資料查註紀錄表
    及臺灣高等法院被告前案紀錄表各一份附卷可按）；依其陳
    述，依被告二人陳述及診斷證明書所示，被告甲○○為腦性
    麻痺重聽、小學畢業、未婚、無工作、父已過世，被告丙○○為小學畢業、已婚、夫已歿、子女均成年之智識程度及生
    活狀況；與被害人素不相識之關係；犯罪各致被害人受有傷
    害、被告甲○○過失程度較重之情節；及犯後審理時坦承犯
    行，已與被害人達成和解等一切情狀，被告甲○○、丙○○
    各量處如主文第二、三項所示之刑，及各併諭知易科罰金之
    折算標準，被告甲○○並定其執行刑及併諭知易科罰金之折
    算標準。另按犯罪在中華民國九十六年四月二十四日以前者
    ，除本條例另有規定外，依下列規定減刑：一、死刑減為無
    期徒刑。二、無期徒刑減為有期徒刑二十年。三、有期徒刑
    、拘役或罰金，減其刑或金額二分之一。中華民國九十六年
    罪犯減刑條例第二條第一項定有明文。本件被告二人上揭犯
    行均係在九十六年四月二十四日以前所為，復無不得減刑之
    例外情形，均合於減刑條件，爰併各諭知減得之刑及易科罰
    金之折算標準。
六、爰審酌被告二人均未曾受有期徒刑以上之刑之宣告，有臺灣
    高等法院被告前案紀錄表、臺灣嘉義地方法院檢察署刑案資
    料查註紀錄表可參，其因一時失慮，致罹刑典，事後已坦認
    犯行，且本件車禍被害人甲○○、丙○○達成無條件和解，
    有互表示放棄民刑訴一切請求，有卷附本院調解筆錄附卷可
    稽（本院卷第51頁），及於本院審理時互相表示願原諒對方
    （本院卷第47頁），另被害人乙○○亦表示願原諒甲○○（
    本院卷第45頁），並酌量被告甲○○雖過失程度較高，然既
    經和解、且為低收入戶，有低收入戶證明書可憑（交查卷第
    34頁），又被告二人均表示後悔、深具悔意，經此教訓，應
    知惕勵，當無再犯之虞，本院認其等所受宣告之刑，均以暫
    不執行為適當，均併予宣告緩刑二年，用啟自新，以觀後效
    。
據上論斷，應依刑事訴訟法第四百五十五條之一第一項、第三項
、第三百六十九條第一項前段、第三百六十四條、第二百九十九
條第一項前段，道路交通管理處罰條例第八十六條第一項，刑法
第一百八十五條之三、第二百八十四條第一項前段、第五十五條
、第六十二條前段、第四十一條第一項前段、第五十一條第五款
、第七十四條第一項第一款，刑法施行法第一條之一第一項、第
二項前段、但書，中華民國九十六年罪犯減刑條例第二條第一項
第三款、第七條、第九條，判決如主文。
本案經檢察官蔡彥守到庭執行職務
中　　華　　民　　國　　96　　年　　8 　　月　　23　　日
                  刑事第一庭審判長法　官　許進國
                                  法  官  曾宏揚
                                  法  官  蔡廷宜
以上正本證明與原本無異。
本件不得上訴。
中　　華　　民　　國　　96　　年　　8 　　月　　23　　日
                              　　書記官　蕭琪男
附錄論罪法條全文：
中華民國刑法第185條之3
服用毒品、麻醉藥品、酒類或其他相類之物，不能安全駕駛動力
交通工具而駕駛者，處1年以下有期徒刑、拘役或3萬元以下罰金
。
中華民國刑法第284條第1項
因過失傷害人者，處6月以下有期徒刑、拘役或5百元以下罰金，
致重傷者，處1年以下有期徒刑、拘役或5百元以下罰金。
道路交通管理處罰條例第86條第1項
汽車駕駛人，無駕駛執照駕車、酒醉駕車、吸食毒品或迷幻藥駕
車、行駛人行道或行經行人穿越道不依規定讓行人優先通行，因
而致人受傷或死亡，依法應負刑事責任者，加重其刑至二分之一
。
